【裁判字號】    95,訴,1389
【裁判日期】    951011
【裁判案由】    妨害自由等
【裁判全文】
臺灣臺南地方法院刑事判決
公  訴  人  臺灣臺南地方法院檢察署檢察官
被      告  乙○○
上列被告因妨害自由等案件，經檢察官提起公訴（95年度偵字第
10611號），被告就犯罪事實為有罪之陳述，經本院合議庭裁定
由受命法官進行簡式審判程序後，判決如下：
    主  文
乙○○以加害生命之事，恐嚇他人致生危害於安全，處有期徒刑
貳月，如易科罰金，以新臺幣壹仟元折算壹日；又以其他非法方
法，剝奪人之行動自由，處有期徒刑參月，如易科罰金，以新臺
幣壹仟元折算壹日，扣案之水果刀壹把沒收之。應執行有期徒刑
肆月，如易科罰金，以新臺幣壹仟元折算壹日，緩刑參年，並應
向被害人丙○○支付新臺幣伍萬元之賠償金，扣案之水果刀壹把
沒收之。
    事  實
一、乙○○之同居人楊秀花因欲與乙○○分手，乃攜同小孩至楊
    秀花之姐丙○○位於臺南縣永康市○○路九三巷十七號六樓
    之一之住處居住，詎乙○○於民國九十五年七月一日晚上十
    一時十分許，前往該址樓下欲找尋楊秀花及小孩，因丙○○
    下樓欲阻止乙○○與楊秀花等人見面，乙○○即基於恐嚇之
    犯意，對丙○○恫稱「如果你不怕死，我就殺你」、「我要
    讓你看不到明天的太陽」等語，而以加害丙○○生命之事，
    使丙○○心生恐懼，並致生危害於丙○○之安全。嗣丙○○
    轉身進入大樓之電梯欲上樓返回屋內時，乙○○亦自車上取
    出其所有之水果刀一把尾隨進入，並另行起意，而基於妨害
    自由之故意，以左手抓扯丙○○之頭髮，右手則持水果刀架
    住丙○○之脖子上，而欲以此剝奪丙○○之行動自由之方式
    強押丙○○以進入上址屋內，並於拉扯中致丙○○受有頸部
    零點五公分裂傷及左手二公分撕裂傷等傷害，嗣經丙○○報
    警處理，始知上情。
二、案經丙○○訴由臺南縣警察局永康分局報請臺灣臺南地方法
    院檢察署檢察官偵查起訴。、
    理  由
一、本件被告乙○○所犯為死刑、無期徒刑或最輕本刑為三年以
    上有期徒刑以外之罪，其於準備程序中就被訴事實為有罪之
    陳述，經法官告知簡式審判程序之旨，並聽取公訴人之意見
    後，爰依刑事訴訟法第二百七十三條之一第一項規定，裁定
    由受命法官獨任進行簡式審判程序，合先敘明。
二、上揭事實，業據被告乙○○於本院審理時坦承不諱，核與證
    人即被害人丙○○、證人即現場目擊者楊乃毓、楊秀花等之
    證述相符，復有財團法人奇美醫院診斷證明書一紙在卷可稽
    ，並有水果刀一把扣案可考，綜合上開所查事證，足認被告
    自白核與事實相符，本件事證明確，被告犯行洵堪認定。
三、核被告乙○○所為，係犯刑法第三百零五條之恐嚇危害安全
    罪及同法第三百零二條第一項之妨害行動自由罪。又按刑法
    第三百零二條第一項之妨害自由罪，原以強暴、脅迫為構成
    要件，其因而致普通傷害，乃強暴、脅迫當然之結果，除另
    有傷害故意外，仍祇成立該條項之罪，無同法第二百七十七
    條第一項之適用。最高法院三十年度上字第三七○一號判例
    可資參照。查本件被告乙○○以持刀架住被害人丙○○脖子
    等強暴方式，致被害人受有頸部零點五公分裂傷及左手二公
    分撕裂傷等傷害，而被害人所受之上開傷害，既係因被告行
    使妨害自由之強暴手段所致，此部分傷害犯行即應為妨害自
    由之行為所吸收而不另論罪；至起訴書雖另載被告於電梯上
    昇至被害人位於前址六樓之一門前時，被告有拉扯被害人之
    頭部撞擊鐵門之行為等語，雖此部分起訴書所載之被告舉止
    ，難認係在被告妨害自由所行使之非法手段範圍內，惟依卷
    附被害人之診斷證明書，被害人頭部既未受有任何傷害，則
    被告此部分之舉止，尚不另構成傷害之犯行，是檢察官認被
    告應另成立刑法第二百七十七條第一項之傷害罪，容有誤會
    ，附此敘明。至於被告所犯上開二罪犯意各別，行為互殊，
    應分論併罰。爰審酌被告僅為見其同居人及小孩，竟以不法
    手段，恐嚇被害人之生命安全及妨害告訴人之自由，然被告
    犯後坦承犯行，態度良好等一切情狀，分別量處如主文所示
    之刑，並均諭知易科罰金之折算標準且定其應執行刑及諭知
    易科罰金之折算標準。查被告前未曾因故意犯罪受有期徒刑
    以上刑之宣告，此有臺灣臺南地方法院檢察署刑案資料查註
    紀錄表及臺灣高等法院被告前案紀錄表附卷可憑，其經此罪
    刑宣告之教訓後，當知所警惕而無再犯之虞，本院認對其所
    宣告之刑以暫不執行為適當，爰依刑法第七十四條第一項第
    一款之規定，併諭知緩刑三年，以啟自新。又本判決主文所
    定之負擔，亦即被告應支付被害人丙○○新臺幣五萬元之賠
    償金，依現行刑法第七十四條第四項之規定，得為民事強制
    執行名義；被告若未履行上開負擔情節重大者，檢察官得依
    刑事訴訟法第四百七十六條及現行刑法第七十五條之一第一
    項第四款之規定，聲請撤銷對被告所為之緩刑宣告，併予敘
    明。扣案之水果刀一把，為被告所有供其犯本案所用之物，
    爰依刑法第三十八條第一項第二款之規定宣告沒收。
據上論斷，依刑事訴訟法第二百七十三條之一第一項、第二百九
十九條第一項前段，刑法第三百零二條第一項、第三百零五條、
第四十一條第一項前段、第五十一條第五款、第七十四條第一項
第一款、第三十八條第一項第二款，刑法施行法第一條之一，判
決如主文。
本案經檢察官甲○到庭執行職務。
中    華    民    國    95    年    10    月    11    日
                  刑事第四庭          法  官  楊佳祥
以上正本證明與原本無異。
如不服本判決，應於判決送達後十日內，向本院提出上訴狀。
                                      書記官  汪姿秀
中    華    民    國    95    年    10    月    11    日
附錄本判決論罪科刑依據之法條：
中華民國刑法第302條第1項：
私行拘禁或以其他非法方法，剝奪人之行動自由者，處五年以下
有期徒刑、拘役或三百元以下罰金。因而致人於死者，處無期徒
刑或七年以上有期徒刑，致重傷者，處三年以上十年以下有期徒
刑。
中華民國刑法第305條：
以加害生命、身體、自由、名譽、財產之事，恐嚇他人致生危害
於安全者，處二年以下有期徒刑、拘役或三百元以下罰金。


司法院資訊處製作；財團法人民間司法改革基金會備份。
